臺灣臺北地方法院刑事裁定　　　　　　 100年度撤緩字第75號
聲　請　人　臺灣臺北地方法院檢察署檢察官
受　刑　人　黃仲陞
上列聲請人因受刑人偽證等案件（98年度易字第2019號、99年度
訴字第789號），聲請撤銷緩刑之宣告（100年度執聲字第1039號
），本院裁定如下：
    主  文
聲請駁回。
    理  由
一、聲請意旨略以：受刑人因犯偽證等案件，經本院於民國99年
    12月31日以98年度易字第2019號、99年度訴字第789 號判決
    判處有期徒刑1年8月，緩刑3年，於100 年1月17日確定。惟
    其於99年8 月間某日起更犯賭博罪，經臺灣士林地方法院於
    99年12月29日以99年度湖簡字第695號判決判處有期徒刑3月
    確定。核受刑人所為，已合於刑法第75條第1項第2款所定撤
    銷緩刑宣告之原因，爰依刑事訴訟法第476 條規定聲請撤銷
    緩刑之宣告等語。
二、按刑法第75條第1項第2款原規定：「受緩刑之宣告而有左列
    情形之一者，撤銷其宣告：....二、緩刑前犯他罪而在緩刑
    期內受有期徒刑以上刑之宣告者。」，該條文嗣於94年2月2
    日修正為：「受緩刑之宣告，而有下列情形之一者，撤銷其
    宣告：....二、緩刑前因故意犯他罪，而在緩刑期內受不得
    易科罰金之有期徒刑以上刑之宣告確定者。」，再於98年6
    月10日修正為：「受緩刑之宣告，而有下列情形之一者，撤
    銷其宣告：....二、緩刑前因故意犯他罪，而在緩刑期內受
    逾6 月有期徒刑之宣告確定者。」，該條文94年2月2日之修
    正理由略為：緩刑制度係為促使惡性輕微之被告或偶發犯、
    初犯改過自新而設，如於緩刑期間、緩刑前故意犯罪，且受
    不得易科罰金之有期徒刑以上刑之宣告確定者（意即應入監
    服刑），足見行為人並未因此而有改過遷善之意，此等故意
    犯罪之情節較諸增訂第75條之1 「得」撤銷之原因為重，不
    宜給予緩刑之寬典，而有「應」撤銷緩刑宣告之必要；至於
    有上開情形，而受可易科罰金之有期徒刑刑之宣告者，因犯
    罪情節較輕，以此列為「應撤銷」緩刑之事由，似嫌過苛，
    爰改列為第75條之1 「得撤銷」緩刑之事由，以資衡平。故
    94年2月2日該次刑法修正時，並同時增訂刑法第75條之1 ，
    其中第1項第1款規定：「受緩刑之宣告而有下列情形之一，
    足認原宣告之緩刑難收其預期效果，而有執行刑罰之必要者
    ，得撤銷其宣告：一、緩刑前因故意犯他罪，而在緩刑期內
    受得易科罰金之有期徒刑、拘役或罰金之宣告確定者。」，
    該條文嗣於98年6月10日修正為：「受緩刑之宣告而有下列
    情形之一，足認原宣告之緩刑難收其預期效果，而有執行刑
    罰之必要者，得撤銷其宣告：一、緩刑前因故意犯他罪，而
    在緩刑期內受6 月以下有期徒刑、拘役或罰金之宣告確定者
    。」，上開刑法第75條之1 規定94年2月2日之立法理由即明
    揭：「現行關於緩刑前或緩刑期間故意犯他罪，而在緩刑期
    內受得易科罰金之有期徒刑之宣告者，列為應撤銷緩刑之事
    由，因認過於嚴苛，而排除第75條應撤銷緩刑之事由，移列
    至得撤銷之事由，俾使法官依被告再犯情節，而裁量是否撤
    銷先前緩刑之宣告；其次，如有前開事由，但判決宣告拘役
    、罰金時，可見行為人仍未見悔悟，有列為得撤銷緩刑之事
    由，以資彈性適用。....本條採用裁量撤銷主義，賦與法院
    撤銷與否之權限，特於第1 項規定實質要件為『足認原宣告
    之緩刑難收其預期效果，而有執行刑罰之必要』，供作審認
    之標準。」，故檢察官以行為人有刑法第75條之1第1項第1
    款事由據以聲請撤銷緩刑之宣告，法院應就行為人犯罪之情
    節等，審酌原緩刑之宣告是否難收預期之效果，而有執行刑
    罰之必要，據以裁量是否撤銷先前緩刑之宣告。
三、經查，本件受刑人黃仲陞因犯圖利聚眾賭博罪、偽證罪，經
    本院於99年12月31日以98年度易字第2019號、99年度訴字第
    789號號判決分別判處有期徒刑1年、10月，定應執行刑為有
    期徒刑1年8月，緩刑3 年，並應向國庫支付新臺幣（下同）
    15萬元，於100年1月17日判決確定，緩刑期間自100年1月24
    日至103年1月23日（下稱前案）；嗣其又因於99年8 月間某
    日起至同年9 月29日止，提供賭博場所及賭具聚眾賭博，並
    收取抽頭金，而犯圖利聚眾賭博罪，經臺灣士林地方法院於
    99年12月29日以99年度湖簡字第695號判決判處有期徒刑3月
    ，如易科罰金，以1千元折算1日，並於100年1月24日判決確
    定（下稱後案），有上開各該判決書及台灣高等法院被告前
    案紀錄表在卷可稽。是本件受刑人應係「緩刑前因故意犯他
    罪，而在緩刑期內受6 月以下有期徒刑之宣告確定者」（即
    前引刑法第75條之1第1項第1 款所定情形），而非「緩刑前
    因故意犯他罪，而在緩刑期內受逾6 月有期徒刑之宣告確定
    者」（即前引刑法第75條第1項第2款所定情形），本件聲請
    意旨援引刑法第75條第1項第2款規定聲請撤銷前案緩刑之宣
    告，已有違誤。
四、另查，受刑人所犯後案之犯罪時間為99年8月間某日至99年9
    月29日，亦即係在前案判決於99年12月31日為緩刑宣告前所
    犯，且依後案判決書所載，法院係審酌受刑人犯後坦承犯行
    、犯罪所得非鉅等情，僅量處其有期徒刑3 月（按受刑人後
    案所犯刑法第268 條圖利聚眾賭博罪之法定最輕本刑為有期
    徒刑2 月），堪認受刑人於該案之犯罪情節尚屬輕微，並非
    重大而不可饒恕，尚難僅因受刑人於前案為緩刑宣告前犯後
    案之罪，致遭判處有期徒刑3 月之刑度，即遽謂受刑人主觀
    所徵顯之惡性以及反社會程度重大、未見悔悟自新、前案所
    給予之緩刑寬典難收其預期效果、確有執行刑罰之必要，若
    因而撤銷前案緩刑宣告，實嫌過苛。此外，聲請人復未舉證
    證明受刑人有何非予執行刑罰，否則難收其預期效果之情狀
    ，是本件聲請於法尚有未合，應予駁回。
五、依刑事訴訟法第476 條、第220條，裁定如主文。
中    華    民    國    100    年    6    月    22    日
                  刑事第十六庭  法  官  陳蒨儀
上正本證明與原本無異。
如不服本裁定，應於送達後5 日內，向本院提出抗告狀（應附繕
本）。
                                書記官  呂慧娟
中    華    民    國   100    年    6     月    22    日